臺灣臺北地方法院刑事判決　　　　　　　　　　　　　九十年度易字第一九七七號
　　公　訴　人　臺灣臺北地方法院檢察署檢察官
　　被　　　告　甲○○
右列被告因詐欺案件，經檢察官提起公訴（九十年度偵緝字第五六一號），本院判決
如左：
    主  文
甲○○意圖為自己不法之所有，以詐術使人將第三人之物交付，累犯，處有期徒刑壹
年。
    事  實
一、甲○○前有多次詐欺、偽造文書前科，最近一次於民國八十六年間因偽造文書案
    件，經本院八十六年度訴字第一九七號判處有期徒刑三月，甫於八十七年六月一
    日縮刑期滿執行完畢，仍不知惕勵，竟於八十九年六月十九日，向乙○○稱有顧
    客欲購買乙○○友人廖秋旭委託乙○○出售之車牌號碼Ｓ九—八一八三號自小客
    車，並要求乙○○將上開自用小客車開至台北市○○路與延吉街口之「丹緹咖啡
    店」商談，雙方當場議價新臺幣（下同）一百四十五萬元整，詎甲○○為取得該
    車轉售，乃意圖為自己不法所有，先佯以買主因要辦理汽車貸款，需汽車買賣合
    約書、讓渡書、汽車行車執照正本、領牌登記書等文件，乙○○乃以代理人身分
    與甲○○簽署汽車買賣合約書及讓渡書，且不疑有他將廖秋旭所有汽車行車執照
    正本、領牌登記書影本文件交付甲○○，甲○○並接續以驗車為幌，使乙○○陷
    於錯誤交付所持有廖秋旭所有之汽車鑰匙及小客車。得手後，甲○○旋於同日下
    午三時許，在台北市○○○路捷運忠孝敦化站出口，迅將上開車輛轉售予不知情
    之黃志德，嗣返回上開咖啡店內，再稱買主已無問題及支付現金十五萬元及發票
    人群立興有限公司、支票號碼ＦＡＹ0000000號、面額九十萬元、發票日
    八十九年七月三十日之支票，作為取信乙○○之用，且稱須另行籌措餘款隨即離
    去。後乙○○因無法聯絡甲○○，亦不知車之去向且上網查詢發票人群立興有限
    公司營運狀況異常認事有蹊蹺，始知受騙。
二、案經被害人乙○○訴由臺北市政府警察局松山分局報告臺灣臺北地方法院檢察署
    檢察官偵查起訴。
    理  由
一、訊之被告甲○○矢口否認有何詐欺犯行，辯稱：只是買賣糾紛，係遭乙○○隱瞞
    車體曾遭焊接詐騙，且確已將買賣價款一百零五萬元以現金交付乙○○，並無支
    付九十萬元支票，餘款則因上開車體瑕疵而扣除不予支付云云。經查：
（一）被告甲○○如何於八十九年六月十九日，出面與告訴人乙○○商談買車事宜，
      要求告訴人廖秋旭寄賣之車號Ｓ九－八一八三號自用小客車開至台北市○○路
      與延吉街口之「丹緹咖啡店」，經雙方商議車價為一百四十五萬元後，甲○○
      乃佯稱買主因要辦理汽車貨款，需告訴人簽立汽車買賣合約書、讓渡書，及交
      付汽車行車執照正本、領牌登記書，告訴人不疑有詐，而交付予被告甲○○，
      甲○○並誆以驗車取走汽車鑰匙及系爭車輛，俟甲○○返回後交付現金十五萬
      元及面額九十萬元之支票一紙予告訴人，惟因車價總額不符，甲○○表示需另
      籌錢，隨即離去，告訴人等候多時仍未見甲○○返回，且多方查探，始知受詐
      等情，業經告訴人乙○○於警訊偵查及本院審訊中指訴歷歷（見八十九年度偵
      字第一五八二二號偵查卷第四、五頁、第十七頁正面及本院九十一年一月二十
      五日訊問筆錄、九十一年二月二十七日審判筆錄）。
（二）告訴人乙○○與被告甲○○間就系爭汽車買賣雙方合意簽有買賣契約書、讓渡
      書等情，兩造並無爭執，惟就汽車買賣價金之數額、給付之履行情形，徵之二
      人訂立之買賣契約明確約定買受價格為一百四十五萬元，有買賣合約書影本在
      卷可稽，被告甲○○於偵查中供陳係以一百二十萬元購得，且給付一百零五萬
      元現金，扣款十五萬元云云（見八十九年度偵緝字一二九七號偵查卷第十九頁
      反面）；嗣又於本案審理中改稱契約係依乙○○要求而書立為一百四十五萬元
      ，但其中包含佣金，故實際僅需支付一百零五萬；又翻異稱，因乙○○隱匿車
      體曾經焊接之事實，遂扣款四十萬元云云（見本院九十一年二月二十七日審判
      筆錄），前後所辯扞格齟齬，疑竇叢生，尚難盡信；況衡情買賣契約既已合意
      明確記載買賣價金，書面約定效力自為優先，焉能另以口頭價格任意推翻；又
      乙○○代友售車，苟有佣金約定，實際交付價金當應低於契約書面，否則毫無
      從中獲取價差以為佣金之支應，以上均與常情不符，可徵被告購車之初顯乏買
      賣告訴人車輛之真意，所為意在圖取車輛。
（三）再者，被告辯稱已將現金一百零五萬元交付被告云云，然究其資金來源一事，
      或稱一部分是從銀行提出的，一部分是車行的共約四、五十萬元，一部分是向
      不知全名之朋友「阿文」調得三、四十萬元；或稱由銀行提領、車行及其胞弟
      處取得（均見本院九十一年二月二十七日審判筆錄），所辯已見歧異，參諸證
      人黃志德於八十九年六月十九日下午與被告交易時係以現金九十五萬元交易，
      經其證述在卷（見八十九年度偵字第一五八二二號偵查卷第二十八頁），復為
      被告所是認，則此等大筆現金交易自應事前聯繫後做成，被告既已知將自黃志
      德處獲取大筆現款，焉需自行另攜款支應，何況被告係賣車後始回咖啡店交付
      現款，此時共二百萬現金攜帶於身，亦與情理相悖。佐以告訴人所提發票人群
      立興有限公司、支票號碼ＦＡＹ0000000號、面額九十萬元、發票日八
      十九年七月三十日之支票一紙，經提示後於八十九年八月二日以存款不足退票
      一事，有退票理由單影本一紙附卷可憑，再經本院函查結果，群立興有限公司
      於八十九年八月二十五日已為拒絕往來戶，該公司負責人則因住所不明於八十
      九年十月三十一日戶籍簽至台北市大同區戶政事務所內等節，復有中國農民銀
      行松山分行八十九年十二月二十一日（八九）農松字第一四二號函及台北市大
      同區戶政事務所九十年一月十二日北市大戶二字第九○六○○三四三○○號函
      附卷足考（見本院八十九年度自字第六八六號卷第一百四十八頁、第一百七十
      三頁及第一百七十四頁），倘告訴人僅與被告為單純民事買賣糾葛，衡情斷不
      致親為提示並以此等虛設公司支票羅幟被告罪名，是被告所辯交付現金一百零
      五萬元一事，應非實在。
（四）證人黃志德證稱被告售車當時其發現車體有焊接痕跡，遂要求減價收購，被告
      表示需與車主聯絡，於自行撥打電話後同意以九十五萬售出，核與告訴人指陳
      僅被告曾以電話聯絡車體焊接事實一情吻合（均見本院八十九年度自字第六八
      六號卷第二百十五頁），並有黃志德所有中國國際商又銀行存摺提款明細影本
      一紙附卷可證（見八十九年度偵字第一五八二二號偵查卷第二十八頁），被告
      一再辯稱係證人黃志德與告訴人聯繫後，告訴人同意降價求售云云，即屬無據
      ，其聲請傳喚證人到庭亦核無必要。觀諸被告價金尚未全數清償，苟系爭車輛
      存有瑕疵欲以減價出售，酌以告訴人與被告間買賣合約書並無相關瑕疵擔保之
      處理，此番重要事項，當應由兩造重新協商處理，告訴人何能電話中再同意降
      價出售，其指述被告電話告知瑕疵之時其以若要降價不予賣出相應等語，實屬
      合理。被告與告訴人聯絡車輛瑕疵，不顧告訴人之意竟仍急於出脫該車，益見
      其有為自己不法所有之意圖甚明。
（五）承前各節交互以觀，被告接續詐取告訴人持有第三人廖秋旭所有汽車行車執照
      正本、領牌登記書影本汽車鑰匙及小客車之事，俱已灼然。被告所辯乃事後砌
      飾之詞，顯不足取，本件事證已臻明確，其犯行洵堪認定，應予依法論科。
二、核被告甲○○所為，係犯刑法第三百三十九條第一項之詐欺取財罪。其先後多次
    詐欺行徑，係基於同一詐欺犯意，對同一法益侵害之數舉動接續施行，乃接續犯
    ，應論以一罪（最高法院八十六年台上字第三二九五號判例參照）。末查被告於
    八十六年間因偽造文書案件，經本院八十六年度訴字第一九七號判處有期徒刑三
    月，甫於八十七年六月一日縮刑期滿執行完畢，有台灣高等法院檢察署刑案紀錄
    簡覆表一件在卷可按，五年以內再犯有期徒刑以上之罪，為累犯，應刑法第四十
    七條遞加重其刑。爰審酌被告之素行，以不當手段詐取他人財產，犯後否認犯行
    、不知悔悟，及被告之智識程度、生活狀況、犯罪之動機、目的等一切情狀，量
    處如主文所示之刑示懲。
據上論斷，應依刑事訴訟法第二百九十九條第一項前段、刑法第三百三十九條第一項
、第四十七條，罰金罰鍰提高標準條例第一條前段，判決如主文。
本案經檢察官黃久真到庭執行職務
中      華      民      國      九十一      年    三      月    十三    日
                                      臺灣臺北地方法院刑事第四庭
                                          法  官   吳  定  亞
右正本證明與原本無異。
如不服本判決，應於判決送達後十日內，向本院提出上訴狀。
                                          書記官   巫  美  華
中      華      民      國      九十一      年    三      月    十五    日
附錄本案論罪科刑法條全文
刑法第三百三十九條
意圖為自己或第三人不法之所有，以詐術使人將本人或第三人之物交付者，處五年以
下有期徒刑、拘役或科或併科一千元以下罰金。
以前項方法得財產上不法之利益或使第三人得之者，亦同。
前二項之未遂犯罰之。
